【裁判字號】    92,簡上,10
【裁判日期】    921106
【裁判案由】    給付會款
【裁判全文】
臺灣澎湖地方法院民事判決  九十二年度簡上字第一○號
    上 訴 人  甲○○
    被上訴人  乙○○
右當事人間請求給付會款事件，上訴人對於民國九十二年五月二十八日本院簡易庭九
十二年度馬簡字第一八號第一審判決提起上訴，本院於民國九十二年十月二十三日言
詞辯論終結，判決如左：
    主  文
上訴駁回。
第二審訴訟費用由上訴人負擔。
    事  實
甲、上訴人方面：
  一、聲明：
  （一）原判決廢棄。
  （二）右廢棄部分，被上訴人在第一審之訴駁回。
  二、陳述：被上訴人於第一審起訴請求上訴人給付會款，惟上訴人並非系爭合會之
      會首，系爭合會係現在去向不明之上訴人之妹洪素卿冒上訴人之名邀集的，與
      上訴人無關。
  三、證據：提出存證信函二紙為證。
乙、被上訴人方面：
  一、聲明：上訴駁回。
  二、陳述：除與原審判決書所載者相同茲予引用外，補稱：
      上訴人確實是系爭合會會首，會單係上訴人在洪素卿原先開設之馬公市小朋友
      童裝店交給被上訴人，且被上訴人第一次之會款亦親手在小朋友童裝店交給上
      訴人。
  三、證據：援用原審之立證方法，並聲請傳喚證人劉美蓮。
    理  由
一、被上訴人起訴主張上訴人前於民國八十三年十二月六日，在澎湖地區向被上訴人
    邀集互助週會，每週會款新台幣（下同）一萬元，詎該互助會後因上訴人倒會而
    中斷，上訴人迄今尚積欠被上訴人二十五萬元之會款，爰依合會法律關係，請求
    上訴人給付二十五萬元及法定遲延利息；上訴人則以：上訴人並非系爭合會會首
    ，並無給付會款之義務等語資為抗辯。
二、本件應審究者，厥為上訴人是否確為系爭合會會首，而有給付被上訴人會款二十
    五萬元及法定遲延利息之義務。查被上訴人主張上訴人為系爭合會會首一節，業
    據證人劉美蓮於本院審理中到庭結證「（法官問）民國八十三年十二月六日是否
    有參加甲○○為會首的互助會？（提示本案會單一紙）（證人答）有。是甲○○
    親自跟我邀會的。這一會確定是甲○○為會首，：：：，本案會單上的「劉姐」
    就是我本人。會款有時是我自己拿去環亞皮鞋店（當時是由甲○○經營）給甲○
    ○本人親收，有時是甲○○叫她皮鞋店裡的小姐去向我收取。上訴人倒會後還曾
    經打電話叫我去她皮鞋店裡拿幾雙皮鞋等貨物抵償會款。本會開標地點實際上都
    在甲○○經營的環亞皮鞋店標會，而且由甲○○親自主持。」等語屬實。參以被
    上訴人曾於八十四年以系爭會單為證據，主張上訴人積欠會款二十五萬元，向本
    院聲請對上訴人之財產為假扣押，並以上訴人為受擔保利益人，提存現金八萬元
    供擔保在案等情，業據本院調閱本院八十四年裁全字第三十一號、八十四年執全
    字第二０號、八十四年存字一九四號卷宗查核屬實，有各該案號之假扣押裁定、
    執行通知書及提存書附卷可稽，而上訴人於該等程序中被列為債務人，其收受假
    扣押裁定等相關文件後（參照卷附送達證書），卻從未提出異議，衡情已可認其
    默認該筆債務存在之事實，且上訴人自承其分別於八十九年、九十年間二次收受
    被上訴人催告其若有損害，儘速對上開八萬元擔保金行使權利之存證信函，仍對
    函中所指上訴人積欠會款等情，毫無爭執，足見上訴人係欠債心虛致未出而反駁
    。再查上訴人之妹洪素卿於本院八十五年訴字第一五號偽造文書等刑案警訊中，
    所詳列供稱其冒上訴人之名而邀集之互助會，並不包括系爭合會（見該案偵卷第
    八頁），上訴人辯稱：系爭合會係洪素卿冒名邀集云云，亦乏所據。綜上所述，
    被上訴人之主張，堪認為真實，上訴人辯稱：上訴人並非系爭合會會首，並無給
    付會款之義務云云，則不足採。被上訴人本於合會法律關係，請求上訴人給付二
    十五萬元及自起訴狀繕本送達翌日即九十二年四月三日起，至清償日止，按年息
    百分之五計算之利息，核屬正當，應予准許。
三、原審認定上訴人係系爭合會會首，判命上訴人給付被上訴人二十五萬元及自九十
    二年四月三日起，至清償日止，按年息百分之五計算之利息，依法尚無違誤之處
    ，原判決應予維持。上訴意旨指摘原判決不當，求予廢棄改判，為無理由，其上
    訴應予駁回。
四、據上論結，本件上訴為無理由，依民事訴訟法第四百三十六條之一第三項、第四
    百四十九條第一項、第七十八條，判決如主文。
中      華      民      國    九十二    年      十一    月     六       日
                        臺 灣 澎 湖 地 方 法 院 民 事 庭
                                  審判長法官  洪  兆  隆
                                  法      官  陳  介  安
                                  法      官  陳  順  輝
右正本係照原本作成。
本判決不得上訴。
中      華      民      國    九十二    年     十一   月        十      日
                                  法院書記官  莊  茹  茵


司法院資訊處製作；財團法人民間司法改革基金會備份。
